臺灣板橋地方法院刑事判決　　　　　　　　　　　　　九十年度訴字第二一五九號
　　公　訴　人　臺灣板橋地方法院檢察署檢察官
　　被　　　告　乙○○
　　指定辯護人　甲○公設辯護人湯明純
右列被告因殺人未遂案件，經檢察官提起公訴（九十年度偵字第一二一四九號），甲○判決如左：
    主  文
乙○○傷害人之身體，累犯，處有期徒刑捌月。扣案扳手壹支沒收。
    事  實
一、乙○○於民國（下同）八十三年間因殺人未遂案件，經台灣高等法院花蓮分院判
    處有期徒刑四年確定，於八十八年十二月十三日執行完畢，另於八十五年間傷害
    案件，經台灣花蓮地方法院判處有期徒刑三月，於八十六年六月十四日確定，同
    年七月十五日易科罰金執行完畢，猶不知警惕，於九十年五月一日六時許，在臺
    北縣樹林市○○路○段三三一之一號居住處刮鬍子時，其同事丁○○與張賢榮適
    從外面喝酒後回到屋內，丁○○仗著酒意，因細故先徒手毆打張賢榮與其同事丙○○，繼而與乙○○發生口角，並以腳踢向乙○○，乙○○摔倒在地後，丁○○
    即以手臂自後勾勒住乙○○之頸部，乙○○竟基於傷害之犯意，隨手拾其所有之
    扳手一支，刺向其背後之丁○○之胸部，致丁○○受有胸腔穿刺傷合併左側血胸
    及血性心包填塞之傷害，經乙○○、張賢榮二人央請張賢榮之弟戊○○開車將丁○○送醫急救，倖免於難。嗣經警循線查獲上情，並扣得乙○○所有供犯罪所用
    之扳手一支。
二、案經被害人丁○○及其配偶蘇美鳳訴由臺北縣政府警察局樹林分局報請台灣板橋
    地方法院檢察署檢察官偵查起訴。
    理  由
一、訊據被告乙○○固對於上揭普通傷害之犯行坦承不諱，惟堅決否認有何殺人之犯
    意，辯稱：因丁○○勒住其頸部，伊往後一刺，因未看到，就刺到他的胸部，伊
    只是傷害的意思等語，經查：
（一）被告乙○○於上揭時地因丁○○酒後與因細故毆打其同事，而與丁○○發生爭
      執，丁○○踢倒乙○○，並以手自後勒住乙○○之頸部，乙○○隨手持其所有
      之扳手往後刺向丁○○，不幸刺中丁○○之胸部成傷等情，業據被告乙○○供
      承不諱，並經被害人丁○○於警訊、偵查及甲○訊問時指訴明確，復經證人張
      賢榮、戊○○、丙○○、詹定山於警訊中證述明確，且有亞東紀念醫院驗傷證
      明書一紙在卷及扳手一支扣案可佐，被告乙○○持其所有之扳手一支刺傷被害
      人丁○○成傷，要堪認定。
（二）雖公訴人認被告持兇器朝人之胸部要害刺殺，足以戕害人之生命，並導致死亡
      之結果，此為被告所明知，惟被告竟仍持板手朝被害人左胸部猛刺，且心臟即
      在人體之左胸部位，是被告有殺人之故意甚明云云，且依被害人丁○○之驗傷
      診斷書觀之，其係受有胸腔穿刺傷合併左側血胸及血性心包填塞之傷害，有亞
      東紀念醫院驗傷證明書一紙附卷可參，然查：殺人與傷害之區別，自以有無殺
      意為斷，即在下手加害時有無死亡之預見而不違背其本意為斷，審理事實之法
      院，應就案內一切證據，詳查審認，視其犯罪之動機、殺傷之次數、所殺傷部
      位、傷勢程度、犯後態度等綜合判斷，俾為認定。至受傷處所是否致命部位，
      及傷痕之多寡，輕重如何，雖足供認定有無殺意之參考，然究不能資為區別殺
      人與傷害之絕對標準。最高法院八十四年台上字第五六五一號、八十五年度台
      上字第五六五一號判決可資參照。是本件被告行為當時是否具有殺意，除應審
      酌其使用之兇器外，應就其犯罪動機、行為人與被害人關係、殺傷之次數、行
      為時所受刺激、下手之輕重及被害人之傷勢等為綜合判斷，經查：
   (1) 被告與被害人係同事關係，並無財物糾紛或其他嫌隙，此觀之被害人丁○○於
      警訊中陳稱：「（與乙○○）認識。平常相處蠻好的。沒有仇恨、糾紛。」偵
      查中稱：「（檢察官問：你與乙○○有何仇恨？）答：沒有。」等語（見偵查
      卷第八頁背面、第二十七頁背面）及於甲○訊問時稱：「（法官問：跟被告有
      無冤仇？）答：沒有。」「（法官問：雙方同住在一起多久？）答：一星期多
      ，沒發生過口角或糾紛，純粹是那天發生口角。」等語（見甲○九十一年一月
      九日訊問筆錄），是被告與被害人相處尚稱融洽，並無任何仇恨，本件雖因被
      害人丁○○酒醉毆打被告，而引起爭執，然衡情案發當時尚難認被告即因此而
      有殺人之動機與決意。
   (2) 被告於刺被害人一下後，即未再攻擊，有被害人之驗傷證明書可稽，並經被害
      人陳述明確，且被告於被害人受傷後，即請戊○○將被害人送醫治療等情，亦
      據被告於警訊及偵查中供述甚詳（見偵查卷第第五頁背面、第二十八頁正面）
      ，並經證人張賢榮於警訊中證稱：「等我發現丁○○胸口有一個洞，我和乙○○合力把丁○○扶上車，就叫戊○○送丁○○去醫院」等語（見偵查卷第十四
      頁背面）及戊○○於警訊中證稱：「：：：看到丁○○胸口有一個很深的傷口
      ，就立即送他就醫」等語（見偵查卷第十二頁背面），互核相符，如被告果有
      殺人之犯意，則其於丁○○受傷無力反抗之際，正可伺機予以殺害，以遂其犯
      意，乃被告於被害人受傷後，並未繼續予以攻擊，並隨即請其同事合力將被害
      人送醫治療，由此情節觀之，被告應無致被害人於死之意思。
   (3) 公訴人認被告持扳手朝被害人左胸部猛刺，且心臟即在人體之左胸部位，是被
      告有殺人之故意甚明云云，然查：被害人丁○○於上揭時地酒後因細故予被告
      爭執，並踢倒被告，再自後以手勾住被告之頸部之事實，除據被告於警訊中供
      稱：「：：：丁○○就一腳踢過來，我摔下椅子就把我勒住脖子，我就隨手在
      地上拿起扳手往丁○○身上刺：：：」（見偵查卷第三頁背面），於甲○訊問
      時供稱：「他當時用手掐住我脖子，我就往後一刺，就刺到他胸部」「（法官
      問：是否本意即為刺他胸部？）答：不是，因為他站在我後面，我沒看到」（
      見甲○九十一年一月九日訊問筆錄），核與被害人於甲○訊問時稱：我有打他
      （指乙○○）、用腳踢他，應該是有掐他脖子等語相合（見甲○九十一年一月
      九日訊問筆錄），是被告遭受被害人毆打及勒住脖子，為求脫身，而隨手持扳
      手一支往後刺及被害人，其並非正面攻擊至明，且其係在被害人自後勒住其脖
      子時，反手往後刺，客觀上難以準確知悉其刺中之部位，故尚難認被告有朝被
      害人之胸部猛刺之故意，公訴人並無直接積極之證據足證被告有正面朝被害人
      胸部猛刺之故意，遽謂被告持扳手朝被害人左胸部猛刺，被告有殺人之故意甚
      明云云，尚屬乏據。
   (4) 綜上所述，被告並無殺人之動機，且刺傷被害人後立即央請同事將之送醫治療
      ，其犯後作為亦難認有致被害人於死之意思，應僅有傷害之犯意，要堪認定。
（三）被告之上開傷害犯罪事實，事證已臻明確，其傷害犯行，堪以認定。
二、核被告乙○○所為，係犯刑法第二百七十七條第一項之普通傷害罪。公訴人認被
    告乙○○所為，係犯刑法第二百七十一條第二項、第一項之殺人未遂罪，尚有未
    洽，起訴法條應予變更。被告於八十三年間因殺人未遂案件，經台灣高等法院花
    蓮分院判處有期徒刑四年確定，於八十八年十二月十三日執行完畢，另於八十五
    年間因傷害案件，經台灣花蓮地方法院判處有期徒刑三月，於八十六年六月十四
    日確定，同年七月十五日易科罰金執行完畢，有台灣高等法院檢察署刑案紀錄簡
    覆表在卷可按，五年以內再犯有期徒刑以上之本罪，為累犯，依刑法第四十七條
    之規定，加重其刑。爰審酌被告之犯罪動機、因被害人無端先予攻擊並勒住其頸
    部所受刺激、目的、手段、使被害人遭受上開之傷害非輕及尚未與被害人達成和
    解賠償損害、犯後態度尚佳等一切情狀，量處如主文所示之刑，以資懲儆。扣案
    之扳手一支，係被告所有供本件犯罪所用之物，已據其供明在卷，應依刑法第三
    十八條第一項第二款之規定，宣告沒收。
據上論斷，應依刑事訴訟法第二百九十九條第一項前段、第三百條，刑法第二百七十
七條第一項、第四十七條、第三十八條第一項第二款，罰金罰鍰提高標準條例第一條
前段，判決如主文。
本案經檢察官林建中到庭執行職務
中      華      民      國    九十一    年      四      月    二十六    日
                                  臺灣板橋地方法院刑事第五庭
                                        法  官  林  錫  凱
右正本證明與原本無異。
如不服本判決，應於判決送達後十日內，向甲○提出上訴狀。
                                        書記官  林  兆  嘉
中      華      民      國    九十一    年      四      月    二十九    日
附錄本案論罪科刑法條全文
中華民國刑法第二百七十七條
傷害人之身體或健康者，處三年以下有期徒刑、拘役或一千元以下罰金。
犯前項之罪因而致人於死者，處無期徒刑或七年以上有期徒刑；致重傷者，處三年以
上十年以下有期徒刑。
